【裁判字號】    88,上,784
【裁判日期】    900424
【裁判案由】    履行契約
【裁判全文】
臺灣高等法院民事判決  八十八年度上字第七八四號
    上  訴  人  中華工程股份有限公司
    法定代理人  沈慶京
    法定代理人  李源德
右當事人間請求履行契約事件，上訴人對於中華民國八十八年三月三十一日臺灣台北
地方法院八十七年度訴字第四六五四號第一審判決提起上訴，本院判決如左：
    主    文
原判決關於駁回上訴人後開第二項之訴部分，及該部分假執行之聲請，並訴訟費用之
裁判廢棄。
被上訴人應給付上訴人新台幣貳佰伍拾萬柒仟陸佰玖拾肆元，及自八十七年十二月
十三日起，至清償日止，按週年利率百分之五計算之利息。
其餘上訴駁回。
第一、二審訴訟費用，由被上訴人負擔二分之一，餘由上訴人負擔。
本判決第二項，於上訴人以新台幣捌拾肆萬陸仟元或等值之銀行可轉讓定期存單為被
上訴人預供擔保後得假執行，但被上訴人如於假執行程序實施前以新台幣貳佰伍拾
萬柒仟陸佰玖拾肆元或等值之銀行可轉讓定期存單為上訴人預供擔保，得免為假執行
。
    事    實
甲、上訴人方面：
一、聲明：
  (一)先位聲明：
  １、原判決廢棄。
  ２、被上訴人應給付上訴人新台幣（下同）五百二十萬五千一百三十八元及自八十
      四年元月九日至清償日止，按年息百分之五計算之利息。
  ３、第一、二審訴訟費用由被上訴人負擔。
  ４、請准上訴人提供現金或等值之銀行可轉讓定期存單或其他有價證券為擔保宣告
      假執行。
  (二)備位聲明：
  １、原判決廢棄。
  ２、被上訴人應給付上訴人五百二十萬五千一百三十八元及自八十五年十一月二十
      三日起至清償日止，按年息百分之五計算之利息。
  ３、第一、二審訴訟費用由被上訴人負擔。
  ４、請准上訴人提供現金或等值之銀行可轉讓定期存單或其他有價證券為擔保宣告
      假執行。
二、陳述：除與原判決所載相同者，予以引用外，補述略稱：
  (一)本件工程契約第二十七條限制上訴人請求補償之規定，顯違反公平交易法第二十
    四條規定，依民法第七十一條、七十二條規定，應屬無效。又，系爭工程契約條
    款乃被上訴人一方所預定之條款，上訴人於訂約時無任何爭執協商之餘地，是被
    上訴人於系爭工程合約第二十七條中約定免除其本身契約責任之條款，參照民法
    第二百四十七條之一之規定，應屬無效。
  (二)縱認系爭工程契約第二十七條關於被上訴人拋棄請求補償之權利之規定仍屬有效
    ，然兩造間曾就被上訴人給付遲延及受領遲延等事項多次協商相關補償事宜，其
    中於八十三年十月十一日曾達成初步協議，足見被上訴人早已拋棄其主張前述契
    約第二十七條規定之權利甚明，被上訴人自不得據以主張免責。
  (三)被上訴人因另行發包之地下道主體工程無法如期完工，致上訴人無法進場施工，
    使系爭合約工期增加期間長達一千六百七十三天，上訴人因而蒙受巨額之損失，
    上訴人自得依民法第二百三十一條及第二百四十條給付遲延之規定，請求損害賠
    償。蓋被上訴人本應有給付工地之義務，且有依原合約完工期限受領工作或工程
    之義務，本件被上訴人竟未依約定之時間交付工地及受領工程，並因此延宕上訴
    人進場施工之期間及完工之期間，顯有給付遲延及受領遲延。
  (四)本件上訴人係基於民法第二百三十一條及第二百四十條規定，主張被上訴人應就
    其遲延負損害賠償責任，該請求權之消滅時效為十五年，上訴人之請求權未罹於
    時效而消滅。退萬步言，縱認應適用民法第五百十四條第二項規定之一年短期消
    滅時效，惟兩造曾多次就因被上訴人之給付遲延及受領遲延所致上訴人之損害，
    協商補償事宜，至少於八十三年十月十一日曾達成初步雛議，足見被上訴人已承
    認上訴人之權利存在，該承認係觀念通知，並無附條件之問題，上開請求權之消
    滅時效因而中斷，應重行起算，故上訴人之起訴並未罹於消滅時效。
  (五)本件系爭工程原預定完工日期為七十九年九月三十日，工期為五百三十九天，嗣
    因另行發包之地下道主體工程無法如期完工之因素，致系爭工程實際完工日期為
    八十四年四月三十日，工期延展達一千六百七十三日，甚已超過原預定工期之三
    倍有餘，是此自非上訴人於簽訂契約當時所得合理預見，上訴人因系爭工程延長
    工期須支付額外費用，對上訴人而言，顯失公平，被上訴人無視上訴人增加額外
    費用之事實，竟拒絕增加給付與合理補償，上訴人自得依民事訴訟法第三百九十
    七條及民法第二百二十七條之二情事變更原則之規定，請求被上訴人增加給付。
    又，上訴人請求貴院依職權為公平裁量，此乃法院職權之行使，屬攻擊防禦方法
    之一種，與訴之追加無涉。
  (六)兩造間為承攬關係，為兩造所不爭執，依系爭合約之規定，工程施作所需之勞務
    、材料之提出保管、已完成工作物之保管，在驗收完成前，皆為上訴人之債務，
    此外，依據兩造合約之規定，附隨此等主要債務者，尚包括工地管理、預防危險
    、工程保險、履約保證等債務，上開上訴人主要債務及附隨債務既因被上訴人受
    領遲延，而必須額外增加支出，因而受有損害或支出必要費用，自得請求被上訴
    人賠償。
  (七)茲就上訴人因被上訴人之遲延所生之損害共計五百二十萬五千一百三十八元分別
    說明如下（上訴人請求被上訴人賠償之期間為自七十九年十月一日至八十三年十
    二月三十一日止，共計四年二個月，一千五百五十二天）：
  １、履約保證金因延期增加二萬八千零七十二元：因上訴人係每六個月繳交中央信
      託局因開具工程履約保證金之手續費為三千三百七十元，是上訴人因被上訴人
      遲延所生之履約保證金延期費用共計為二萬八千零七十二元。
  ２、工程因延期增加十三萬七千八百七十二元費用：因上訴人每月所需支出之費用
      為二十八萬五千元，本工程所須分擔之辦公室及倉庫遞延折舊費用，自七十九
      年十月一日起至八十二年二月九日止，上訴人共計需支出十一萬五千六百四十
      二元，自八十三年六月一日起至八十三年十二月三十一日止，上訴人共計需支
      出二萬二千二百三十元，合計共十三萬七千八百七十二元。
  ３、工程營造綜合險因延期增加四萬二千五百五十元：上訴人因承保系爭工程工程
      營造綜合險，自七十八年三月二十四日起至八十年七月一日止，繳納之保險費
      為四萬一千五百六十元，是自七十九年十月一日起至八十年六月三十日止之保
      險費應為一萬二千三百十四元，另自八十年七月一日起至八十年十二月三十一
      日止之保險費為九千二百三十六元，自八十三年五月一日起至八十四年二月二
      十八日止之保險費為二萬一千元，共計四萬二千五百五十元。
  ４、勞工安全衛生教育費因延期增加十三萬八千六百二十九元：依據系爭工程之工
      程結算總表，勞工安全衛生教育費用為九萬六千二百九十元，是上訴人因被上
      訴人遲延所增加之勞工安全衛生教育費用為十三萬八千六百二十九元。
  ５、管理費因延期所增加之四百十一萬三千九百五十八元：依據系爭工程之工程結
      算總表，管理費為一百九十五萬四千一百四十元，依原工作期限計算，每日之
      管理費應為三千六百二十五元。自七十九年十月一日起至八十年六月二十日止
      （持續配合工程作業期間），管理費為九十五萬三千三百七十五元。自八十年
      六月二十一日起至八十二年十月一日止（即變電站變壓器送電前之看管期），
      每日之管理費以百分之五十計，管理費為一百五十一萬一千二百零八元。自八
      十二年十月二日起至八十三年十二月三十一日止（即變電站變壓器送電後，維
      護及配合施作期），上訴人所增加之管理費為一百六十四萬九千三百七十五元
      ，共計為四百十一萬三千九百五十八元。
  ６、工程保留款因延期發還所生之利息損失共七十四萬四千零五十七元：系爭工程
      之保留款為一百八十四萬一千九百七十六元，以年息百分之九點五計，上訴人
      因被上訴人遲延發還保留款所生之利息損失共計為七十四萬四千零五十七元。
三、證據：除援用第一審所提證據外，補提中華民國仲裁協會八十七年商仲麟聲孝字
    第四十號影本、八十三年七月二十九日會議記錄影本、單據粘存單影本二份、保
    險單影本、保險批單影本二件、營繕工程結算總表影本、單據粘存單及請款單影
    本各一份、履約保證金費用單據影本一份為證，並聲請送行政院公共工程委員會
    鑑定。
乙、被上訴人方面：
一、聲明：
  (一)駁回上訴。
  (二)上訴費用由上訴人負擔。
  (三)如受不利之判決，請准供擔保免為假執行。
二、陳述：除與原判決所載相同者，予以引用外，補述略稱：
  (一)本件上訴人依工程契約書約定，不得為遲延損害之請求：
  １、查兩造間就工程補償協議既因主管官署教育部未予核備而不生效力，是兩造間
      之權利義務關係仍應以兩造間所訂之系爭工程合約為依據，而依兩造於七十八
      年五月二日所簽工程契約書第二十七條約定，契約簽訂後經六個月，因甲方（
      被上訴人）原因未能開工者，乙方（上訴人）得要求無條件解除合約，工程因
      故停工或延期開工，乙方（上訴人）願放棄任何加價或補償損失之要求。可見
      當事人於訂約當時，對於將來因停工或延期開工所生之效果，為其始料之所及
      而仍表明拋棄加價或損失補償之請求權，則屆期上訴人自應受其拘束，不得再
      以此理由請求賠償。
  ２、依民法第五百零七條規定及最高法院七十二年台上字第一五七九號判例意旨，
      可見我民法僅就定作人之受領遲延、賦與承攬人得解除契約之權利，並無定作
      人應負賠償損害之規定，上訴人請求被上訴人受領遲延損害，顯無理由。
  (二)本件並無訂約後情事劇變之情形，上訴人該項主張顯不足採：
  １、情事變更，係指法律行為成立後，國家或社會穩定狀態劇變而言，並非指當事
      人個人履行能力之變更，上訴人將情事變更與被上訴人個人之受領能力混為一
      談，顯然誤會。
  ２、本件上訴人係以債權人受領遲延為理由請求賠償損害，並非以情事變更為理由
      請求增加給付，情事變更請求增加給付與受領遲延應負賠償責任乃不同之法律
      關係，屬不同之訴訟標的，上訴人此項情事變更之主張，為訴之追加，被上訴
      人不同意。
  (三)本件上訴人所主張之各項損害均非「提出及保管給付物之必要費用」，依法不得
    請求：
  １、本件兩造於八十三年七月十四日協調會議所達成之結論，既因主管機關不予承
      認而不生效力，則該協調會結論至多僅係試行和解中所為之商談資料，不具任
      何拘束力，上訴人以該協調會被上訴人所為之讓步做為其請求賠償數額之依據
      ，顯無理由。
  ２、又如上述兩造工程契約書已明訂上訴人拋棄任何加價或損失補償之請求，則其
      再以被上訴人受領遲延理由請求賠償，亦無依據。況依民法第二百四十條規定
      及最高法院五十九年台上字第三六六二號判例意旨，上訴人為本件損害賠償請
      求，顯無理由。
  (四)茲就上訴人所主張之損害分述如下：
  １、履約保證金因延期增加二八、○七二元：本件上訴人所承攬之工程為台大醫院
      東西址連絡地下道及連絡站電氣工程，故債務人（上訴人）依債務本旨應為之
      給付物為電氣工程，履約保證金非債務本旨應為之給付物，其增加費用之損害
      不得向被上訴人請求。
  ２、工程因延期應分擔之辦公室及倉庫折舊一三七、八七二元：上訴人就其主張之
      事實未負舉證責任，被上訴人否認之。況該費用亦與給付物之提出或保管無關
      。
  ３、綜合險因延期增加四二、五五○元：此為上訴人所投保之意外險或災害險，意
      外險乃對第三人之責任險，災害險乃為自己之工程利益投保，均非保管或提出
      給付物之必要費用，上訴人依法不得請求。
  ４、勞工安全衛生教育費因延期增加十三萬八千六百二十九元：此係業主依勞工安
      全衛生法令必需實施之項目，與給付物之提出或保管無關。
  ５、管理費因延期增加四、一一三、九五八元：按上訴人該項損害之計算，係依據
      單價分析表「管理費及利潤」一、九五四、一四○元為計算之依據，惟查：
    (1)單價分析表上所謂「管理費及利潤」，係指承攬人承攬該工程所賺取之利益而
      言。上訴人該項利益，並未因債權人受領遲延而損少，債權人亦不因受領遲延
      即得免除該項費用之支出，故上訴人以「管理費及利潤」受有損害請求被上訴
      人給付，顯無理由。
    (2)且地下道主體工程未完工前，上訴人無法進場施工，此為上訴人所自認，上訴
      人既未施工，何來給付物保管或提出之「管理費」其主張顯不足採。
  ６、保留款因延期發還損失利息七四四、○五○元：按保留款利息與給付物之提出
      或保管無關，非因提出或保管給付物之必要費用，上訴人請求無理由。
三、證據：除援用第一審所提證據外，補提工程契約書第二十七條影本為證。
    理    由
一、上訴人之法定代理人姚浙生，變更為沈慶京，業據提出上訴人公司變更登記事項
    卡及經濟部公司執照影本各一份為證（見本院卷(一)第一四六至一四九頁），其依
    法聲明承受訴訟，核無不合，應予准許，合先敘明。
二、本件上訴人於原審就備位聲明部分，原僅依民法第二百四十條請求被上訴人賠償
    其支出之必要費用，嗣於本院主張民事訴訟法第三百九十七條、民法第二百二十
    七條之二情事變更原則，追加依民法第二百三十一條而為請求，被上訴人雖不同
    意，然上訴人請求之基礎事實同一，依民事訴訟法第四百四十六條第一項但書及
    第二百五十五條第一項第二款規定，其所為訴之追加，應予准許。
三、本件上訴人起訴主張伊於七十八年間承攬被上訴人醫院東西址連絡地下道及連絡
    站電氣工程，約定七十八年四月十日開工，預計七十九年九月三十日完工，惟因
    被上訴人另行發包之地下道主體工程因土木廠商無法如期完工，致無法進場施工
    ，上訴人曾要求終止契約，經被上訴人召開多次協調會，於會議結論中被上訴人
    均同意作合理補償，並請求上訴人不要解除工程合約而進場施工，上訴人乃依協
    調於八十四年四月三十日完工後，被上訴人亦函教育部陳報延長工期補償案，於
    函中除表明被上訴人已構成受領遲延，且自認上訴人之請求及金額均合理，是雙
    方已就給予補償及不終止系爭工程合約意思表示合致而成立新契約，上訴人自得
    依新約請求被上訴人給付延長工期之損害；另被上訴人於八十五年十一月二十三
    日通知上訴人以教育部未能同意核備，而無法辦理補償，被上訴人之新債務既未
    履行，其舊債務仍不消滅，且新債務成立時，舊債務之消滅時效即告中斷，是被
    上訴人通知上訴人其不履行新債務時，舊債務之時效即自被上訴人通知上訴人不
    履行新債務時起算，上訴人自得依民法第二百四十條及工程合約請求被上訴人賠
    償上訴人所投入之人力、材料費、管理費等必要費用等語，先位聲明依新成立之
    補償契約請求被上訴人給付上訴人伍佰貳拾萬伍仟壹佰拾捌元及自八十四年元
    月九日起至清償日止，按年息百分之五計算之利息；備位聲明依民法遲延之法律
    關係請求被上訴人應賠償上訴人伍佰貳拾萬伍仟壹佰拾捌元之損害及自八十五
    年十一月二十三日起至清償日止，按年息百分之五計算之利息。
    被上訴人則以：兩造間就辦理補貼之協議係以該協議經教育部核准為其停止條件
    ，而教育部對於系爭補償協議既不核准，是該協議自不生效力，上訴人依據未生
    效力之補償協議請求，顯無理由；而承攬人之損害賠償請求權，因其原因發生後
    一年間不行使而消滅，本件上訴人之損害賠償請求權，其原因係發生於八十年間
    ，迄今已逾七年，是上訴人之損害賠償請求權已罹於時效而消滅；再者，依兩造
    所訂工程契約書第二十七條約定，上訴人對因停工或延期開工所生之效果，已拋
    棄加價或損失補償之請求權，上訴人自應受其拘束，不得以此理由請求賠償等語
    置辯。
四、查上訴人主張伊於七十八年間承攬被上訴人醫院東西址連絡地下道及連絡站電氣
    工程，約定七十八年四月十日開工，預計七十九年九月三十日完工，惟因被上訴
    人所另行發包之地下道主體工程因土木廠商無法如期完工，致伊無法進場施工，
    伊曾要求終止契約，為此被上訴人曾召開多次協調會，會議結論中被上訴人均同
    意作合理補償，並請上訴人毋解除工程合約而進場施工，上訴人於八十四年四月
    三十日完工後，被上訴人去函教育部陳報延長工期補償案，於函中表明被上訴人
    已構成受領遲延，且上訴人之請求及金額均合理，被上訴人另於八十五年十一月
    二十三日通知上訴人以教育部未能同意核備，而無法辦理補償等情，業據提出工
    程契約書、終止工程契約證明、協調會紀錄、損失證明、拒絕補償公文等件為證
    ，並為被上訴人所不爭執，自堪信為真實。
五、先位聲明部分：上訴人主張兩造間已就工期補償達成協議，而成立新契約，伊自
    得本於該補償協議請求被上訴人給付如先位聲明，被上訴人則否認之，並以前揭
    情詞置辯。按附停止條件之法律行為，於條件成就時，發生效力，民法第九十九
    條第一項定有明文。又兩造就系爭工程所為之和解契約，既附有須經上訴人之上
    級官署核准之停止條件，則其上級官署未予核准，即難謂非其條件不成就，依民
    法第九十九條第一項規定之反面解釋，自屬未生效力，最高法院四十四年台上字
    第五四一號著有判例。經查，本件兩造間所達成系爭工程之補償協議，雖已成立
    ，惟歷次兩造間召開之補償協調會會議紀錄載明「須呈報上級主管機關核備後，
    方能定案」、「須呈報上級主管機關核准後，始能定案」、「須陳報上級有關單
    位核定後，方可辦理補貼」（原審卷第四０、四一、四四頁）等字樣，有各該會
    議紀錄附卷可稽，揆諸前揭判例意旨，足見前述各會議紀錄之上開記載，性質上
    應屬兩造間補償協議之停止條件，本件被上訴人之上級主管機關即教育部就兩造
    間之補償協議並未加以核准，此為兩造所不爭執，是兩造間之補償協議因停止條
    件不成就而未生效，從而上訴人主張依補償協議，請求被上訴人給付如其先位聲
    明，於法無據，不應准許。
六、備位聲明部分：上訴人主張被上訴人有給付遲延及受領遲延之情事依民法第二百
    三十一條及第二百四十條之規定，及依民事訴訟法第三百九十七條及民法第二百
    二十七條之二情事變更原則之規定，請求被上訴人給付如備位聲明之損害賠償，
    固為被上訴人所否認，並以前揭情詞置辯。惟查：
  (一)按債務人遲延者，債權人得請求其賠償因遲延而生之損害；債權人遲延者，債務
    人得請求其賠償提出及保管給付物之必要費用，民法第二百三十一條及第二百四
    十條分別定有明文。上訴人主張因被上訴人另行發包之地下道主體工程無法如期
    完工，致上訴人無法進場施工，使系爭合約工期增加長達一千六百七十三天乙節
    ，為被上訴人所不爭執，則被上訴人本應有提供適宜工地供上訴人施作之義務，
    且有依原合約期限受領工作或工程之義務，被上訴人既未依約定之時間交付工地
    及受領工程，並因此延宕上訴人進場施工之期間及完工之期間，自有給付遲延及
    受領遲延之情事，上訴人依上開規定請求賠償，於法有據。又，此給付遲延之損
    害賠償請求權之行使期間，因民法未特別規定，應適用民法第一百二十五條一般
    請求權十五年時效之規定。至於民法第五百十四條第二項所定承攬人之損害賠償
    請求權之一年消滅時效，應係指民法第五百零六條、五百零七條、五百零九條及
    五百十一條等特別規定之情形，與本件請求之法律關係不同。查上訴人於七十八
    年承攬被上訴人系爭工程，嗣於八十四年四月三十日完工，至上訴人於八十七年
    十一月十七日提起本件訴訟，請求如備位聲明，尚未罹於時效。被上訴人辯稱上
    訴人此項請求，已罹於民法第五百十四條第二項所定承攬人之損害賠償請求權之
    一年消滅時效云云，委無足採。
  (二)按「依照當事人一方預定用於同類契約之條款而訂定之契約，為左列各款之約定
    ，按其情形顯失公平者，該部分約定無效：一、免除或減輕預定契約條款之當事
    人之責任者。二、加重他方當事人之責任者。三、使他方當事人拋棄權利或限制
    其行使權利者。四、其他於他方當事人有重大不利益者。」，八十九年五月五日
    施行之民法第二百四十七條之一定有明文，依民法債編施行法第十七條規定，於
    民法債編修正施行前訂定之契約，亦適用之。被上訴人雖主張兩造之工程契約書
    第二十七條載明：「延期開工：契約簽訂後經六個月，因甲方（被上訴人）原因
    未能開工者，乙方得要求無條件解除合約。工程因故停工或延期開工，乙方願放
    棄任何加價或補償損失之要求。」（見原審卷第十八頁），則上訴人已放棄其加
    價或損失補償之請求權云云，惟查此約款乃被上訴人一方所預定，免除其本身契
    約責任之條款，本件系爭工程之工期延長，係因被上訴人原因所致，上訴人因被
    上訴人表示願合理補償，故未解除合約而進場施工，其補償協議雖因教育部未核
    准，而無法依協議補償，然若就此免除被上訴人責任，對上訴人顯失公平，揆諸
    上開說明，此部份約定應屬無效。被上訴人依此約款主張上訴人不得請求云云，
    自非正當。
  (三)茲所應審究者為上訴人所得請求被上訴人賠償之金額究為若干，本院參酌行政院
    公共工程委員會九十年一月三十日（九十）工程術字第九０００三一一五號函送
    本院之「行政院工程會工程技術委員會鑑定書」（下稱鑑定報告，見本院卷(二)第
    六七至八一頁），就被上訴人應賠償上訴人之費用分述如下：
  １、履約保證金所增加之費用：上訴人主張以半年為乙期，每期計三千三百七十元
      ，自七十九年十月至八十三年十二月止，計四年二個月，相當於八點三三期，
      共計二萬八千零七十二元，業據提出單據粘存單影本二件及安裝工程綜合保險
      單影本一件為證（見本院卷第一二九至一三一頁），依上訴人提出之安裝工程
      綜合保險單內註明，原保險期間自七十八年三月二十四日至八十年七月一日止
      ，雖已包括七十九年十月至八十年六月當期，然參諸上訴人實際支出履約保證
      金之期間為七十八年三月二十三日至八十五年九月二十日（見本院卷第九十九
      頁被上訴人致上訴人函），可見履約保證責任之解除不以完工日為準，上訴人
      於八十四年四月三十日完工後，仍有逾一年之履約保證期，是就此部分上訴人
      所受之損害應以遲延工期期間為據，是該期既屬延長工期期間，即屬上訴人增
      加支出之費用，不應刪除，故上訴人此項請求金額，均應予准許。
  ２、上訴人辦公室，倉庫遞延折舊費用：查上訴人主張此項損害共計十三萬七千八
      百七十二元並未提出相關憑據為證，為顧及上訴人有實際支出，參酌鑑定報告
      分析，上訴人於被上訴人遲延期間內所受類似水、電、電話基本費及辦公室、
      倉庫修補費用等支出增加損害以每月二千元估算為合理，是自七十九年十月起
      至八十三年十二月止，上訴人所受該部分之損害為七萬六千元，應屬可採，上
      訴人於此範圍之請求部分，洵屬正當，逾此之請求則不應准許。
  ３、工程營造綜合險所增加之費用：上訴人主張自七十八年三月二十四日起至八十
      年七月一日止，所繳納之保險費為四萬一千五百六十元，是自七十九年十月一
      日起至八十年六月三十日止之保險費應為一萬二千三百十四元，自八十年七月
      一日起至八十年十二月三十一日止之保險費為九千二百三十六元，自八十三年
      五月一日起至八十四年二月二十八日止之保險費為二萬一千元，共計四萬二千
      五百五十元，業據提出保險單及保險批單為證（見本院卷(一)第一三一至一三三
      頁），核屬延長工期增加之費用，應予准許。鑑定報告雖以其中一、二、三、
      四之部分（即七十九年十月起至八十年六月止部分）在原保險期間內，應予刪
      除云云，惟查被上訴人自七十九年十月即發生受領遲延，自應賠償上訴人於上
      開期間所生損害，鑑定報告之意見，尚有誤會。
  ４、勞工安全衛生教育費所增加之費用：上訴人請求十三萬八千六百二十九元，惟
      查此屬上訴人公司為永續經營所應施作之教育，因工期遲延對於勞工安全衛生
      教育費應無顯著影響，上訴人此項請求無以由准許。
  ５、工程管理所增加之費用：查本工程求償之理由為完工期限延遲，顯然多數期間
      處於停工狀態，故對增加之管理費，參酌鑑定報告書意見，以僱用一位看僱工
      看管計價，於一百八十六萬二千四百元（薪資1200元/天×延長工期1552天）
      之範圍內為有理由，應予准許，上訴人逾此部份之請求應予駁回。
  ６、工程保留款因遲延所生之利息損失：上訴人主張上開利息損失以年息百分之九
      點五計算，共七十四萬四千零五十七元，尚屬偏高，鑑定報告書建議按訂約當
      時之公營銀行（臺北銀行）七十八年三月二十三日基本放款利率百分之六點七
      五計算，較屬可採，故上訴人就該部分利息損害請求賠償之金額在五十二萬八
      千六百七十二元（保留款金額0000000元×6.75%/365×1552天）範圍內部分應
      予准許，超逾部分難認有據。
  (四)從而，上訴人得請求被上訴人給付之金額共計貳佰伍拾萬柒仟陸佰玖拾肆元，
    上訴人訴求被上訴人給付上開金額，及自起訴狀繕本送達被上訴人翌日即八十七
    年十二月十三日起至清償日止，按週年利率百分之五計算之利息部分，洵屬正當
    ；逾此所為請求，則屬無據。原審就上開應准許部分，為上訴人敗訴之判決，並
    駁回其假執行之聲請，尚有未洽，上訴意旨求予廢棄改判，為有理由，爰由本院
    予以廢棄改判如主文第二項所示。至於上訴人之請求不應准許部分，原判決為上
    訴人敗訴之判決，並駁回其假執行之聲請，經核於法並無不合，上訴意旨求予廢
    棄改判，為無理由，應予駁回。又，上訴人勝訴部分，兩造分別陳明願供擔保為
    准、免假執行之宣告，經核於法並無不合，爰分別酌定相當擔保金額准許之。
七、本件事證已臻明確，兩造其餘攻擊防禦方法及證據資料，核與本件判決結果不生
    影響，毋庸一一論述，併予敘明。
八、據上論結，本件上訴為一部有理由，一部無理由，依民事訴訟法第四百五十條、
    第四百四十九條第一項、第七十九條但書、第四百六十三條、第三百九十條第二
    項、第三百九十二條，判決如主文。
中    華    民    國      九十    年        四      月      二十四      日
                              民  事  第  十  五  庭
                                  審判長法  官  劉  靜  嫻
                                        法  官  吳  光  釗
                                        法  官  陳  昆  煇
右正本係照原本作成。
如不服本判決，應於收受送達後二十日內向本院提出上訴書狀，其未表明上訴理由者
，應於提出上訴後二十日內向本院補提理由書狀（均須按他造當事人之人數附繕本）
上訴時應提出委任律師或具有律師資格之人之委任狀；委任有律師資格者，另應附具
律師及格證書及釋明委任人與受任人有民事訴訟法第四百六十六條之一第一項但書或
第二項（詳附註）所定關係之釋明文書影本。
中    華    民    國      九十    年        四      月        三十      日
                                        書記官  顧  正  榕
附註：
民事訴訟法第四百六十六條之一（第一項、第二項）：
對於第二審判決上訴，上訴人應委任律師為訴訟代理人。但上訴人或其法定代理人具
有律師資格者，不在此限。
上訴人之配偶、三親等內之血親、二親等內之姻親，或上訴人為法人、中央或地方機
關時，其所屬專任人員具有律師資格並經法院認為適當者，亦得為第三審訴訟代理人
。


司法院資訊處製作；財團法人民間司法改革基金會備份。
